【裁判字號】    90,易緝,114
【裁判日期】    900718
【裁判案由】    詐欺
【裁判全文】
臺灣臺北地方法院刑事判決                          九十年度易緝字第一一四號
    公  訴  人  臺灣臺北地方法院檢察署檢察官
    被      告  甲○○
右列被告因詐欺案件，經檢察官提起公訴（八十四年度偵字第二○二二二號），本院
判決如左：
    主  文
甲○○連續以詐術得財產上不法之利益，處有期徒刑壹年。
    事  實
一、甲○○前於民國八十三年間因賭博案件，經本院於八十三年十月二十六日以八十
    三年度易字第六一六二號判處罰金銀元一千元確定，於八十四年六月二十三日繳
    清罰金執行完畢（不構成累犯）。詎猶不知悔改，明知其每月收入有限，非僅無
    支付鉅額消費之能力，本身亦毫無清償簽帳消費款或預借款項之意思，竟基於為
    自己財產上不法利益之概括犯意，利用其同時為美國公民，持有美國護照，短期
    內即將經由香港赴美定居不再返回台灣之機會，於如附表所示自八十四年六月一
    日起至同年六月二十五日止之出國前後期間，先後持其向美商花旗銀行股份有限
    公司台灣分公司申請之大來卡（ＤＩＮＥＲ卡）、威士卡（ＶＩＳＡ卡）、萬士
    達卡（ＭＡＳＴＥＲ卡）各一張，向如附表所示台灣地區之冠天下理髮廳、凱旋
    門理髮廳、中美鐘錶眼鏡股份有限公司、台灣珊瑚珠寶股份有限公司、遠東百貨
    股份有限公司、九五至尊股份有限公司、太平洋崇光百貨股份有限公司、明志旅
    行社有限公司、自動櫃檯提款機，及國外地區ＡＰＰＬＥ  ＣＡＭＥＲＡ／ＡＵ
    ＤＩＯ  ＣＯ、ＦＯＲＴＲＥＳＳ  ＬＴＤ、ＮＥＷＴＯＮ  ＬＯＢＢＹ  ＳＨ
    ＯＰ、ＷＡＩＫＩＫＩ  ＰＡＲＫＳＩＤＥ  ＨＯＴＥＬ等特約商店及金融機構
    所設之自動櫃檯提款機，大量刷卡消費及預借現金，使如附表所示該等特約商店
    員工及自動櫃檯提款機，誤信甲○○有消費能力及支付消費價款之意思，而同意
    其以刷卡消費之方式提供服務或給付所預借之財物（含現金），嗣前開特約商店
    或自動櫃檯提款機所屬金融機構再持甲○○刷卡消費之簽帳單或交易明細向花旗
    銀行請款，致花旗銀行及乙○○○國際信用卡股份有限公司陷於錯誤，依消費簽
    單上之金額，墊付款項予如附表所示之特約商店或預借現金之金融機構，甲○○
    因而免除給付前揭消費之帳款，而分別詐得相當於如附表所示金額之財產上不法
    利益。直至該三張花旗銀行發行之信用卡均為甲○○刷爆，始告罷手（均已棄置
    ，未扣案），前後計為甲○○以大來卡刷卡詐得價值新台幣（下同）四十萬四千
    九百五十三元之財物及服務，以威士卡詐得價值三十五萬六千二百零四元之財物
    及服務，以萬士達卡詐得價值二十四萬八千二百八十五元之財物，合計金額高達
    一百萬零九千四百四十二元。嗣至約定付款日，甲○○分文未依約繳付消費款項
    ，發卡中心花旗銀行及乙○○○卡國際信用卡股份有限公司，方知受騙。
二、案經告訴人乙○○○國際信用卡股份有限公司訴由臺灣臺北地方法院檢察署檢察
    官偵查起訴。
    理  由
一、訊據被告甲○○對於向花旗銀行申請大來卡（ＤＩＮＥＲ）、威士卡（ＶＩＳＡ
    ）、萬士達卡（ＭＡＳＴＥＲ）各一張，且先後於如附表所示之期間，大量刷卡
    消費之事實坦承不諱，惟矢口否認有如附表所示預借現金之金額、次數及詐欺之
    犯意，辯稱：據伊所知，每張信用卡預借現金一筆後，在清償該筆欠款前，不能
    再預借第二筆現金，如附表所示多筆預借現金之行為應非伊所為，況伊並非詐欺
    ，只是信用卡刷爆後欠錢未償而已云云。惟查：
（一）上開三張信用卡，為被告甲○○親自向花旗銀行申請取得一節，業據被告供承
      在卷（見本院九十年七月四日審判筆錄），且有花旗銀行大來卡、威士卡及萬
      士達卡申請書影本二紙在卷可稽（見偵查卷第三、十一、十五頁）。被告取得
      上開由花旗銀行發行之三張信用卡後，於右揭前後未滿一月之時間內，將三張
      信用卡刷爆，刷卡金額分別高達四十萬四千九百五十三元（ＤＩＮＥＲ）、三
      十五萬六千二百零四元（ＶＩＳＡ）、二十四萬八千二百八十五元（ＭＡＳＴ
      ＥＲ），合計金額高達一百萬零九千四百四十二元，亦有卷附如附表所示大來
      卡（ＭＡＳＴＥＲ）、威士卡（ＶＩＳＡ）、萬士達卡（ＭＡＳＴＥＲ）刷卡
      消費明細單影本三件（見偵查卷第四、十二、十三、十四、十六頁）足憑。足
      認該三張信用卡確有如附表所示之刷卡消費及預借現金等事實。參以該三張信
      用卡實際上均為被告本人持有，直至刷爆後方棄置廢棄一節，復經被告於本院
      調查中坦承：「（問：信用卡目前何在？）已經刷爆了，不能再刷後，卡就丟
      了」等語在卷（見本院九十年六月十三日訊問筆錄），自無他人利用被告申請
      之信用卡持以盜刷預借現金之可能，況預借現金之同時必須輸入經發卡銀行核
      准預借現金之信用卡密碼，他人絕無知悉密碼之可能，益徵被告於本院審理中
      辯稱預借現金部分非全由其所為云云一節，應非事實，顯係被告臨訟卸責避就
      之詞，委無足採。
（二）第查，被告自八十四年六月十日持中華民國護照經由桃園中正國際機場出境後
      ，即經由香港前往美國，直至經本院傳拘無著，發布通緝後，始於九十年五月
      二十六日因持美國護照（護照號碼：000000000）入境台灣，為內政
      部警政署航空警察局識破身分逮捕解送本院，自被告出境至為警識破身分止，
      長達近六年之時間被告均滯留美國未歸，有偵查卷附內政部入出境管理局檢送
      之被告入出境紀錄（見偵查卷第十九至二十二頁）及本院卷附警訊筆錄各一件
      可佐。而該三張信用卡付款方式復均非以金融機構存摺存簿委託扣款轉帳之方
      式清償刷卡消費金額一情，亦據被告於本院調查中明確供承：「（問：在台灣
      以何方式支付信用卡費用？）用寄的，不是由帳戶轉帳」等語甚詳（見本院九
      十年六月十三日訊問筆錄）。此外，被告於出境後，就其先後大量刷卡所造成
      之鉅額欠款，不僅未曾與花旗銀行或乙○○○國際信用卡股份有限公司等發卡
      單位，洽商清償事宜，亦不曾委託其在台親友或任何第三人代為聯絡解決，並
      經被告供稱：「（問：有無與發卡銀行聯繫清償方式？）我本人沒有與花旗銀
      行大來卡公司聯絡，（但）有想交代臺灣家人跟花旗銀行、大來卡公司人員談
      ，但實際上沒有做」等語在卷（見本院九十年六月十三日訊問筆錄），堪認被
      告因離台赴美，且持有美國護照，短期內確定不會返台，乃利用其申辦之信用
      卡，大量鉅額刷卡消費及預借現金，其為自己財產上不法利得之犯意，昭然若
      揭。此情觀諸被告自承其任職台灣地區職場時，每月薪資僅約三萬元，無支付
      鉅額消費能力，離台赴美後之生活來源，更是賴台灣地區親人匯款接濟（見本
      院九十年六月十三日訊問筆錄），即甚灼然。本件事證明確，被告連續詐欺犯
      行堪以認定，應予依法論科。
二、核被告甲○○明知其無給付鉅額消費帳款能力，竟多次持信用卡消費及預借現金
    因之得利所為，係犯刑法第三百三十九條第二項之詐欺得利罪，應依同條第一項
    之刑論處。按被告前往特約商店簽帳消費時，不論所購買者為具體財物或無形之
    服務，其主觀上均認為係以由發卡銀行先行代為墊付價款之方式，作為其清償對
    於特約商店所欠帳款之手段，而不論被告將來是否會向發卡銀行償付帳款，各特
    約商店均能自發卡銀行取得款項，是被告於簽帳消費時主觀上當無詐欺特約商店
    財物之犯意。而各該特約商店於接受被告持卡消費時，僅係同意由發卡銀行承擔
    被告因消費而對該特約商店所負之價金債務而已，在整個交易過程中，各該特約
    商店均係為自己之利益而從事交易活動，是無從使各該特約商店立於發卡銀行之
    使用人或代理人之地位，而認為係發卡銀行授權或指示各該特約商店將財物交付
    予被告或為被告服務，因而縱所交付者為財物，亦難認被告係詐取發卡銀行之使
    用人之財物，被告所為自與詐欺取財罪之構成要件有間（最高法院八十七年度台
    非字第三五七號判決意旨參照）。公訴人認被告上開所為另犯刑法第三百三十九
    條第一項之詐欺取財罪，尚有未洽。又被告先後多次詐欺得利犯行，其時間均甚
    緊接，方法相同，觸犯構成要件同一之罪名，顯係基於初始同一犯罪計劃下之概
    括犯意反覆為之，應依連續犯之規定論以一罪，並依法加重其刑。爰審酌被告以
    信用卡刷卡消費及預借現金詐得之金額非微，事後不僅分毫未曾賠償被害人所受
    財產損失，且一再否認犯行、矯飾卸責，堪認其惡性重大，及其犯罪動機、目的
    、手段、智識程度及被害人所受之損害等一切情狀，量處如主文所示之刑，以示
    懲儆。被告所有持以供詐欺所用之三張信用卡，均因被告棄置而滅失，已據被告
    於本院審理中供承在卷，自無從為沒收之諭知。公訴人認被告上開所為，另同時
    犯刑法第三百三十九條第一項詐欺取財罪，雖有未洽，惟其既未明確表示二者間
    應予分論併罰，而所論被告罪行，復有想像競合犯之裁判上一罪關係，本院自毋
    庸另為無罪之諭知，附此敘明。
據上論斷，應依刑事訴訟法第二百九十九條第一項前段，刑法第五十六條、第三百三
十九條第二項、第一項，罰金罰鍰提高標準條例第一條前段，判決如主文。
本案經檢察官陳佳秀到庭執行職務
中    華    民    國      九十        年      七      月      十八      日
                                      臺灣臺北地方法院刑事第六庭
                                          法  官  吳  秋  宏
右正本證明與原本無異。
如不服本判決，應於判決送達後十日內，向本院提出上訴狀。
                                          書記官  林  碧  華
中    華    民    國      九十        年       七     月      二十     日
附錄本案論罪科刑法條全文：
刑法第三百三十九條第二項、第一項
一意圖為自己或第三人不法之所有，以詐術使人將本人或第三人之物交付者，處五年
  以下有期徒刑、拘役或科或併科一千元以下罰金。
二以前項方法得財產上不法之利益或使第三人得之者亦同。
三前二項之未遂犯罰之。
附表：


司法院資訊處製作；財團法人民間司法改革基金會備份。
